【裁判字號】    95,訴,183
【裁判日期】    950525
【裁判案由】    毒品危害防制條例
【裁判全文】
臺灣桃園地方法院刑事判決             95年度訴字第183號
公  訴  人  臺灣桃園地方法院檢察署檢察官
被      告  甲○○
                      衖11號.
                    （另案臺灣桃園監獄執行中）
扶助辯護人  李克欣  律師
上列被告因毒品危害防制條例案件，經檢察官提起公訴（93年度
偵字第12412 號），本院判決如下：
    主  文
甲○○連續販賣第二級毒品，累犯，處有期徒刑柒年陸月。扣案
如附表所示之第二級毒品甲基安非他命拾捌包實稱毛重玖點壹捌
玖公克（含拾捌只塑膠袋）均沒收銷燬之，扣案小分裝拾肆個、
電子磅秤壹個、及未扣案黑色霹靂包壹個均沒收之。販賣毒品所
得財物新台幣伍仟元沒收之，如全部或一部不能沒收時，以其財
產抵償之。
    事  實
一、甲○○（原名古華輝，於民國90年12月18日更名）前於民國
    88 年 間，因違反毒品危害防制條例案件，經本院判處有期
    徒刑7 月確定。又於89年間因違反毒品危害防制條例案件，
    經本院判處有期徒刑9 月確定，接續執行，於90年11月7 日
    假釋出監，指揮書執行完畢日期90年11月18日，在有期徒刑
    所餘刑期內未經撤銷，其未執行之刑，以已執行論，猶不知
    悛悔
    。明知甲基安非他命為毒品危害防制條例所規範之毒品，不
    得非法持有及販賣，於向不詳年籍之成年男子購入後，竟基
    於販賣第二級毒品甲基安非他命以營利之概括犯意，（一）
    自92年年中（約6 、7 月間，起訴誤載為自92年4 月26日後
    ）某日起至93年7 月下旬某日止（即甲○○被查獲93年7 月
    29日前數日）（起訴書誤載查獲日期為94年7 月29日，公訴
    人當庭更正為93年7 月29日），在桃園縣八德巿介壽路2段
    某處、八德市○○街61號5 樓戊○○住處，以每次新台幣（
    下同）1, 000元之價格，販賣第二級毒品甲基安非他命1 包
    （重量不詳）予戊○○，連續販賣3 次。（二）於93年7 月
    27日（起訴書誤載為94年7 月27日）凌晨某時在桃園市○○
    路景福宮（通稱大廟）附近，以2,000 元之價格販賣第二級
    毒品甲基安非他命2 包（重量不詳）予不詳年籍綽號「霖」
    之成年男子。嗣於93年7 月29日18時5 分許，甲○○疑其所
    使用行動電話掉落在桃園縣八德市○○路180 號「台糖超商
    」，乃駕駛車牌號碼9921 -HE號小客車，搭載戊○○前往上
    址超商尋找未果，遂搗亂該超商擺置門前商品，經附近民眾
    報警，經警前來處理，在其所駕駛上開自用小客車內查獲甲○○所有1 個黑色霹靂包，內藏有第二級毒品甲基安非他命
    18包實稱毛重9.189 公克（含18只塑膠袋，毒品甲基安非他
    命與塑膠袋無法析離），及其所有供販毒所用小分裝袋14個
    、帳冊1 本、電子磅秤1 個等物。
二、案經桃園縣政府警察局八德分局報告臺灣桃園地方法院檢察
    署檢察官偵查起訴。
    理  由
一、訊據被告甲○○矢口否認有何販賣毒品犯行，辯稱：上開扣
    案毒品甲基安非他命、帳冊等物係在車號9921-HE 號小客車
    內查獲，該小客車車主丙○○所有，在該小客車內查獲上述
    物品均非其所有，是丙○○及綽號「古仔」之男友所有，與
    其無關，警察查獲當日，其由友人綽號「阿武」者之成年友
    人騎機車載其前往現場找行動電話，伊未駕駛上開小客車。
    而戊○○指認伊販賣毒品，係因之前伊與戊○○共同購買毒
    品，為毒品分配事宜，伊與友人共同毆打戊○○，致其懷恨
    在心，挾怨報復，虛構伊販賣毒品云云。經查：
(一)本件因被告因疑其所使用行動電話掉落在桃園縣八德市○○
    路180 號「台糖超商」，於93年7 月29日18時5 分許，駕駛
    車牌號碼9921-HE 號小客車，搭載戊○○前往上址超商尋找
    行動電話未果，遂搗亂該超商擺置門前商品，經附近民眾報
    警，經警前來處理，在其所駕駛上開小客車內，查獲甲○○
    所持有黑色霹靂包1 個，內藏不明白色粉末18包、帳冊1 本
    、電子磅秤1 個、小分裝袋14個等物。該18包不明白色粉末
    ，經送鑑定結果：檢出第二級毒品甲基安非他命（Methamph
    etamine） 成分，實稱毛重9.189 公克（含18只塑膠袋，塑
    膠袋與毒品甲基安非他命無法析離），有行政院衛生署管制
    藥品管理局94年4 月1 日管檢字第0940002275號函及所負檢
    驗成績書1 份存卷足按（見偵卷第106 、107 頁）。
(二)被告如何於上揭時、地，連續3 次販賣第二級毒品甲基安非
    他命予戊○○，及一次販賣毒品甲基安非他命給不詳年籍綽
    號「霖」之成年男子等情，業據證人戊○○於檢察官訊問時
    具結證稱：「（何時開始向甲○○買？）…，最後一次是被
    抓的前幾天在我家（八德市○○街61號5 樓），就是93年7
    月間向甲○○買甲基安非他命，買1 千元1 小袋。第一次是
    在八德市○○路○ 段買的，是去年年中，之後都是甲○○到
    我家，我再跟他買，都是花1 千元買1 小包。」等情（見偵
    卷第75頁）。繼於本院審理行交互詰問與甲○○對質時，具
    結後仍堅稱：在檢察官訊問時證稱向甲○○購買毒品經過均
    屬實等情（見本院卷第123 頁）。且證人戊○○對於為警查
    獲當日如何與到達現場，及警方如何在上揭小客車內起獲扣
    案黑色霹靂包1 個，內藏不明白色粉末18包、小分裝袋14個
    、帳冊1 本、電子磅秤1 個等物乙節，其於本院審理時結證
    稱：遭警查獲當天甲○○來找我說他手機不見了，叫我陪他
    去找，甲○○駕駛上開小客車載我先到丁○○住處，後來因
    為丁○○要去接小孩下課，所以我們就離開丁○○的家，前
    往「台糖超商」（八德市○○路18 0號）那邊，甲○○找不
    到手機就在該店門口摔東西，後來警察就來了等情（見本院
    卷第200 頁）。互核證人丁○○於本院審理時證稱：甲○○
    當日駕駛一輛綠色TOYOTA綠色小客車（如偵卷第32頁照片所
    示）搭載戊○○到我住處，因為該小客車只與我開的車子車
    牌差1 個號碼而已，所以記的很清楚，當時我從該小客車車
    窗看見戊○○是坐在右後座，甲○○搭載戊○○一起來，他
    只是來找我聊天，聊一下子，之後因為我要去接小孩子下課
    ，他們就離開了等情相符（見本院卷第197 至200 頁）。綜
    述，被告辯稱：遭警查獲當時，係由綽號「阿武」者之友人
    騎乘機車搭載伊，自丁○○住處前往「台糖超商」云云，顯
    係情虛杜撰之詞，與事實不符，委無足採。是被告遭警查獲
    當日確係駕駛上開小客車前往遭警查獲之現場，可堪認定。
(三)上述扣案物品在被告駕駛小客車內查獲等情，亦據證人即查
    獲本案員警程世強於本院審理結證稱：我在事發地點附近50
    公尺左右的地方，收到同事無線電的通報，說八德市○○路
    180 號「台糖超商」門前有打架事件，因為車流量很大，我
    直接鳴笛逆向行駛，到達現場，看到一台TOYOTA轎車，見被
    告甲○○打開駕駛座的車門，他的腳已經跨一半進入車內準
    備上車，他看到我的警車過來後，立刻轉身要離開未及關上
    車門，這時我立刻下車趨前用手拉住他的車門，另一手搭他
    的肩膀，問他你要幹什麼，我轉頭往車內看，看到他的手煞
    車下面凹槽處有一個打開的黑色霹靂包，霹靂包內直接就可
    以看到毒品等物品。我叫他不要動，他跟我說車子不是他的
    ，東西也不是我的，我轉頭往車後看，就看到還有另外一個
    人坐在右後座，事後查明那個人叫戊○○。我就呼叫另一個
    到場的同事傅煒哲，我叫他趕快把後座那個人（戊○○）控
    制住，接著我就把甲○○帶到「台糖超商」的門口，也叫戊○○下車，兩個人我們都喝令他們蹲在「台糖超商」門口，
    我再以無線電呼叫另外一組同事過來支援。同事到達現場後
    ，我將被告及戊○○交由他們控制，我與另一個同事進行這
    台車輛的搜索並拍照等情（見本院卷第186 頁）。而證人程
    世強證述被查獲過程，並據一起被查獲戊○○於本院審理時
    確認在卷（見本院卷第190 頁）。顯見上述扣案毒品等物品
    確係警方自被告駕駛上揭小客車內查獲。而警方查獲上開扣
    案毒品等物時，曾聯絡車主丙○○，但無法聯絡該人，遂於
    至警局時，提示丙○○口卡照片供被告指認無訛，而警方查
    獲現場除被告及戊○○暨超商人員外，並無其他與本案相關
    人在場乙節，亦據證人即前往現場處理本案之員警程世強、
    吳佩寰於本院審理時證述明確（見本院卷第116 、188 頁）
    ，並有被告簽名捺指印之丙○○口卡照片存卷足參（見偵卷
    第19頁）。可知被告辯稱：在上揭小客車內扣得毒品等物，
    為丙○○及其綽號「古仔」男友所有，顯屬飾卸之詞，悖離
    事實，要難憑信。復參之，證人戊○○於檢察官訊問時亦證
    稱：扣案毒品等物是甲○○的，他開車牌號碼9921-HE 號小
    客車來找我，車主是丙○○，但她不在現場等情（見偵卷第
    59、60頁）。繼於本院審理時與被告對質時，亦坦認警方陳
    述查獲過程正確，足證上述扣案毒品及磅秤等物品，確係被
    告所有之毒品及供販賣毒品所用之物。雖證人員警程世強與
    員警吳佩寰於本院審理時對於扣案毒品置放於在小客車內何
    處，渠2 人證述，細節雖有些許差異，惟本案係證人程世強
    最先趕到現場，其於本院審理時已將查獲毒品等物相關情節
    證述明確，證人吳佩寰為事後到場支援之警員，到場時該等
    扣案物品，已遭取獲，移動並準備照相，故取獲扣案物品之
    位置自以證人程世強證述為準。另證人即「台糖超商」負責
    人乙○○於本院證述：對於被告是否駕駛上揭小客車前來，
    無法確認等語，證人乙○○既無法確認，其證詞自不足以作
    為有利或不利被告之認定，併此敘明。
(四)另被告於93年7 月27日凌晨某時在桃園市○○路景福宮（通
    稱大廟）附近，以2,000 元之價格販賣第二級毒品甲基安非
    他命2 包（重量不詳）予不詳年籍綽號「霖」之成年男子乙
    節，業據證人戊○○迭於檢察官訊問時及本院審理時證述堅
    指不宜（見偵卷第14頁背面、第75、76頁本院卷第124 頁）
    。互核證人戊○○迭次證述被告販買毒品給綽號「霖」之成
    年男子主要情節相符，若非證人親自目擊該情節，焉能鉅細
    靡遺指述被告販賣毒品予綽號「霖」之成年男子經過。此外
    ，並有被告所有扣案之帳冊亦載有「27/7霖X2000 」在卷足
    憑（見偵卷第27頁）。則被告此次犯行，亦堪認定。
(五)另被告復辯稱：戊○○指認伊販賣毒品，係之前伊與戊○○
    共同購買毒品，為毒品分配事宜，伊與友人共同毆打戊○○
    ，致其懷恨在心，挾怨報復，虛構伊販賣毒品云云。惟查：
    被告為警查獲前使用0000000000門號行動電話，業據被告於
    本院準備程序時供認在卷（見本院卷第71頁）。而被告使用
    之上開門號手機，與戊○○所使用0000000000門號行動電話
    ，自94年7 月25日起至同年月27日止（即遭警查獲前數日）
    ，即有20餘次通話紀錄，有戊○○所用上開門號行動電話通
    聯紀錄在卷足證（見偵卷第79至81頁）。再者被告亦駕車搭
    載戊○○一同外出，除據戊○○證述在卷，並據證人丁○○
    證述在卷，已如前述。顯見2 人交情匪淺，否則焉會如此密
    接頻繁聯繫，故所稱戊○○挾怨報復乙節，顯係子虛甚明。
    又被告復聲請傳喚證人名為「廖建輝」之人，證明上揭戊○○與伊共購毒品，遭伊毆打後，挾怨報復乙事，惟此情不僅
    為戊○○所否認，被告亦無法提出足資辨別「廖建輝」之資
    料供本院傳喚查證，且本案此情已臻明確，無再行傳喚之必
    要。至證人戊○○證述被告販賣毒品甲基安非他命之情節，
    其於警詢證述或與本院審理時證述之情節或有細微出入，然
    此係因戊○○誤解如證述較多次向被告購買毒品施用，其施
    用毒品犯行，將受量處較重刑度而害怕，且誤解如供出被告
    多次販賣毒品犯行，恐遭警方承辦人員認為是共同販賣，故
    指認被告販賣毒品次數較少，並於法院審理時與被告、警察
    對質後，不知如何編串謊言，故據實陳述，已據證人戊○○
    於本院審理時證述在卷（見本院卷第125 、126 頁）。而關
    於被告販毒數量、價格，其指述前後或有差異，然此係時間
    較久，記憶較為模糊所致等情，已據證人戊○○於本院審理
    時證述在卷，此情亦不悖於日常生活經驗，其證詞足堪採信
    。此外，並有查獲現場及車輛照片12張、扣押筆錄、扣押物
    品目錄表各1 份存卷可證（見偵卷第22頁、第24頁、第32至
    39 頁） 。被告販賣毒品甲基安非他命之犯行，除證人戊○○之證詞外，尚有上述其他證人證述及卷內扣案證物可佐，
    相互稽核，堪認戊○○證述被告販賣毒品甲基犯行，可堪認
    定。
(六)雖扣案帳冊1 本、小分裝袋14個、甲基安非他命18包、電子
    磅秤1 個、針筒1 支、塑膠吸管2 支等物，送鑑驗結果未發
    現可資比對指紋，有內政部警政署刑事警察局95年3 月27日
    刑紋字第0950040324號鑑驗書在卷可按，惟證物上未發現可
    資比對指紋，其原因不一而足，或因查獲時未當場採證，或
    因時間久遠指紋模糊，或因經手證物之人員眾多（包括員警
    ）、…等諸多原因，是自難以未發現可資比對指紋，遽為被
    告有利之認定。另辯護人聲請將扣案帳冊送請鑑定使否與被
    告筆跡相符，惟扣案帳冊確係被告所有已如前述，本案已臻
    明確，無再行送請鑑定之必要，附此敘明。
(七)警方在上揭時、地查獲被告，並在其所有之1 個黑色霹靂包
    內扣得第二級毒品甲基安非他命18包，實稱毛重9.189 公克
    （含18只塑膠袋，毒品甲基安非他命與塑膠袋無法析離），
    及被告所有供販賣毒品所用之小分裝袋14個、帳冊1 本、電
    子磅秤1 個等物乙節，已如前述，若該等甲基安非他命非被
    告要販賣之毒品，依一般常理，應無再分裝成18小包且隨身
    攜帶14個小分裝袋、電子磅秤1 個之必要，且被告見警方據
    報前往處理，其遺失行動電話糾紛時，被告即急欲進入上開
    小客車駕車離開現場，果該小客車與被告無關，其焉需亟欲
    駕車離開現場，此情益徵扣案之甲基安非他命及小分裝袋、
    電子磅秤、帳冊是被告供販賣之用。被告辯稱：查獲上開毒
    品及物品與非伊所有，與其無關云云，要無足採。復因被告
    否認販賣犯行，致無法詳細查悉其實際利得與價差，惟販賣
    第二級毒品甲基安非他命係違法行為，非可公然為之，亦無
    公定之價格，不論任何包裝，均可任意分裝增減分量，而每
    次買賣之價量，亦可能隨時依雙方間之關係深淺、資力、需
    求量及對行情之認知、來源是否充裕、查緝是否嚴緊，購買
    者被查獲時供述購買對象之可能性風險之評估等，因而異其
    標準，並機動調整，非可一概而論，販賣之利得除經坦承犯
    行或價量俱臻明確外，委難察得實情，販賣之人從價差或量
    差中牟利方式雖異，其意圖營利之非法販賣行為則一，是除
    非別有事證，足認係按同一價量委買、轉售或無償贈與，確
    未牟利外，尚難執此遽認非法販賣之證據有所未足，致使知
    過坦承者難辭重典，飾辭否認者反得僥倖，而失情理之平。
(八)綜上所述，本件被告上述販賣毒品甲基安非他命之時間、地
    點、次數，亦均具體。雖證人戊○○未能明確指稱其本人及
    不詳年籍綽號「霖」者，向被告所購買毒品確實重量。然觀
    之購毒者除隨身攜帶秤重器秤重，或購毒後即為警查獲扣得
    毒品秤重或販毒者供稱販賣重量外，購毒者當無法確知購買
    重量，故證人戊○○無法明確指出購買毒品重量，即合常情
    ，實不能僅以證人未供出上述購毒重量，即認被告未販賣，
    附此敘明。本件事證明確，被告犯行洵堪認定。
二、核被告甲○○所為，係犯毒品危害防制條例第4 條第2 項之
    販賣第二級毒品罪。其持有毒品之低度行為，均為販賣之高
    度行為所吸收，不另論罪。其前後多次販入行為，時間緊接
    ，手法雷同，所犯又為基本構成要件相同之罪，顯係基於概
    括犯意為之，為連續犯，應依刑法第56條規定論以一罪，就
    法定本刑為無期徒刑部分依法不得加重，僅就有期徒刑及得
    併科罰金刑部分加重其刑。被告曾有如事實欄所載之犯行及
    執行情形，有台灣桃園地方法院檢察署刑案資料查註紀錄表
    在卷可按，竟於5 年內再犯本件有期徒刑以上之罪，為累犯
    ，因販賣第二級毒品之法定本刑為無期徒刑部分依法不得加
    重，故僅就有期徒刑及得併科罰金刑部分遞加重其刑。扣案
    甲基安非他命18包合計實稱毛重9.189 公克（含18只塑膠袋
    ，塑膠袋與毒品甲基安非他命無法析離），應依毒品危害防
    制條例第18條第1 項前段之規定，宣告沒收銷燬之。被告販
    賣毒品所得共計5 千元，應依同條例第19條第1 項規定宣告
    沒收，如全部或一部不能沒收時，以其財產抵償之。又按毒
    品危害防制條例第19條第1 項有關沒收之規定，係刑法第38
    8 條第1 項第2 款、第3 項之特別規定，採義務沒收主義，
    故供犯該項所列之罪所用之物，如屬於犯人所有，即應沒收
    ，並不以專供犯罪之用為限。本件扣案小分裝袋14個、電子
    磅秤1 個及未扣案黑色霹靂包1 個（雖未扣案，惟無證據證
    明業已滅失），均係被告所有，供其犯罪所用之物，已如前
    述，爰依同條例第19條第1 項規定宣告沒收。至扣案第一級
    毒品海洛因毛重0.3 公克，該毒品為另案證物，為保存該證
    物，爰不於本案併予宣告沒收。另扣案針筒1 支、玻璃球吸
    管1 支、吸管2 支，雖係被告所有，惟非供被告本件犯罪所
    用或所得之物，爰不併予宣告沒收。
三、公訴意旨另以：被告甲○○復於93年7 月25日、93年7 月26
    日，在桃園縣境內等地，分別販賣予某綽號「司」、「勇」
    、「順」、「福」、「忠」、「傑」、「順子」等真實姓名
    年籍不詳男子等人，各1 包至4 包不等乙節，因認被告此部
    分犯行亦涉犯毒品危害防制條例第4 條第2 項販賣第二級毒
    品罪嫌。公訴人認被告另涉此部分犯行，係以扣案帳冊記載
    ：「8 克: 分15包 (含袋0. 4) 」、「7/25龍X1」、「7/26
    司X4、勇X1、順X1、福X1、忠X2…現金18000 、「7/26傑90
    0 、順子還2 張…」、「明天會賣好。古7/28…」等情，為
    其論據。惟按犯罪事實應依證據認定之，無證據不得認定犯
    罪事實。刑事訴訟法第154 條第2 項定有明文。訊據被告堅
    決否認上情。經查：公訴人起訴之此部分犯行，除以上開帳
    冊記載之內容外，並無任何證據補強，亦即被告於何時、地
    ，販賣如何之數量予何人，均有未明，實不能僅據上開紀載
    ，遽認為被告另有公訴人所指之此部分之犯行。況稽之，上
    開帳冊亦同時載有：「手機賣阿德3500」、「修機子1400」
    、「物餐300 元…」等情，顯見扣案帳冊，並非全然記載販
    賣毒品之價格及交易對象，復查無其他積極切確之證據足資
    證明被告有此部分之犯行，依「罪證有疑，利於被告」原則
    ，此部分既無任何證據補強，足資證明被告有此部分犯行。
    揆諸上揭說明，應認被告此部分之犯罪行為不能證明，惟公
    訴意旨認被告此部分犯行，與前揭有罪部分有裁判上一罪之
    關係，爰不另為無罪之諭知。
據上論斷，應依刑事訴訟法第299 條第1 項前段，毒品危害防制
條例第4 條第2 項、第18條第1 項前段、第19條第1 項前段，刑
法第11條、第56條、第47條，判決如主文。
本案經檢察官趙燕利到庭執行職務。
中    華    民    國    95    年    5     月    25    日
                  刑事第五庭審判長法  官  潘政宏
                                  法  官  張明儀
                                  法  官  邱滋杉
以上正本證明與原本無異。
如不服本判決，應於送達後10日內，向本院提出上訴狀（應附繕
本），上訴於臺灣高等法院。
                                  書記官  高文靜
中    華    民    國    95    年    5     月    25    日
附錄：本案論罪科刑法條全文
毒品危害防制條例第4條第2項：
製造、運輸、販賣第二級毒品者，處無期徒刑或 7 年以上有期徒
刑，得併科新臺幣7 百萬元以下罰金。


司法院資訊處製作；財團法人民間司法改革基金會備份。
